【裁判字號】    90,台上,1575
【裁判日期】    900315
【裁判案由】    偽造文書等罪
【裁判全文】
最高法院刑事判決                                九十年度台上字第一五七五號
    上  訴  人  乙○○
                甲○○
    共      同
    選任辯護人  顏福楨律師
右上訴人等因偽造文書等罪案件，不服台灣高等法院台中分院中華民國八十七年十二
月二十三日第二審判決（八十七年度上訴字第二四四三號，起訴案號：台灣台中地方
法院檢察署八十六年度偵字第二○二六二、二一八七五、二四五四九號），提起上訴
，本院判決如左：
    主  文
原判決關於乙○○、甲○○共同連續行使偽造公文書，足以生損害於他人及公眾部分
撤銷，發回台灣高等法院台中分院。
其他上訴駁回。
    理  由
一關於發回部分：
本件原判決撤銷第一審關於上訴人乙○○、甲○○共同連續行使偽造私文書部分之判
決，改判論處上訴人等共同連續行使偽造公文書，足以生損害於他人及公眾罪刑，固
非無見。
惟查：(一)、原判決事實認定先由乙○○向李清溪及王姓男子購得如原判決附表二所示
之檢驗章、檢查章、封緘章等偽造之物，但該附表二編號所記載之物品名稱為「金
門酒廠檢驗章、檢查章、監封章」，並無封緘章其物品名稱，與事實所認定不相一致
；又原判決事實既認定上訴人等以原判決附表二編號等之印章，蓋於偽造之金門高
梁酒標貼背面上，連同註冊商標標籤、公賣局專賣憑證等，張貼於上開偽造之金門高
梁酒瓶上，旋以瓶蓋封套、瓶塞、紙箱加以封瓶、包裝，並蓋上監封印章、監封人員
印章等於包裝上，表示上開偽造酒類確經金門酒廠職員監封等情，但對於所蓋監封人
員之印章究係何人之名義﹖是否偽造之印章﹖等攸關法律之適用，原判決事實並未詳
細記載，交代清楚，均有可議。(二)、原判決理由三內謂上訴人等以戳章加蓋於偽造之
金門特級、精選高梁標貼或包裝上行使出售，表示為金門酒廠釀造灌裝，且業經金門
酒廠人員檢驗合格及封裝所為，係犯刑法第二百十六條、第二百二十條、第二百十一
條之行使準公文書罪，其等偽造印文之行為，為其等偽造準公文書之一部，且其等偽
造後復持以行使，其偽造之低度行為，應為其等行使之高度行為所吸收云云，顯係認
上訴人等亦有偽造準公文書之行為，但嗣又依乙○○所供認其非與李清溪共同偽造公
文書，不無先後理由矛盾之違誤。(三)、依原判決事實所載上訴人等偽造金門高梁酒成
品後再由乙○○負責聯絡高雄知情之陳、林姓男子及梧棲陳順發等購買，則其等是否
有幫助陳、林姓男子及陳順發等人詐取財物之主觀犯意，已非無疑，原判決以上訴人
等將假酒出售與知情之買主，數目非少，對於各知情之買主向其買後，將之轉賣於一
般不知情之消費大眾，而對消費大眾詐取財物，顯然有所預見並認識清楚，而推論其
主觀上顯有幫助各知情買主詐欺之犯意云云，難謂無以臆測之詞，認定犯罪事實，亦
有可議，(四)、偽造公文書罪，最低法定刑為一年以上有期徒刑，原判決處甲○○有期
徒刑六月，其適用法則亦有違誤。上訴人等上訴意旨指摘原判決關於此部分判決不當
，非無理由，應認此部分有撤銷發回更審之原因。
二關於駁回部分：
按刑事訴訟法第三百七十六條列各罪之案件，經第二審判決者，不得上訴於第三審法
院，法有明文。本件上訴人乙○○因違反公司未經設立登記不得以公司名義經營業務
之規定案件，原審係依公司法第十九條論處罪刑，查該條係刑事訴訟法第三百七十六
條第一款之案件，依上開說明，既經第二審判決自不得上訴於第三審法院，上訴人竟
一併提起上訴，顯為法所不許，此部分上訴應予駁回。
據上論結，應依刑事訴訟法第三百九十七條、第四百零一條、第三百九十五條前段，
判決如主文。
中      華      民      國     九十     年      三      月     十五     日
                              最高法院刑事第十庭
                                  審判長法官  莊  登  照
                                        法官  洪  明  輝
                                        法官  蔡  清  遊
                                        法官  黃  一  鑫
                                        法官  林  秀  夫
      右正本證明與原本無異
                                              書  記  官
中      華      民      國     九十     年      三      月    二十一    日


司法院資訊處製作；財團法人民間司法改革基金會備份。
